【裁判字號】    88,簡上,838
【裁判日期】    890623
【裁判案由】    確認本票債權不存在
【裁判全文】
臺灣臺北地方法院民事判決  八十八年度簡上字第八三八號
    上  訴  人  奇異資融股份有限公司
    法定代理人  丙○○
    訴訟代理人  甲○○
                沈秋金
    被上訴人    乙○○
右當事人間請求確認本票債權不存在事件，上訴人對於中華民國八十八年十一月三日
本院臺北簡易庭八十八年度北簡字第一二六一五號第一審判決提起上訴，本院判決如
左：
    主      文
原判決廢棄。
被上訴人在第一審之訴駁回。
第一、二審訴訟費用由被上訴人負擔。
    事      實
甲、上訴人方面：
一、聲明：
  (一)原判決廢棄。
  (二)被上訴人在第一審之訴駁回。
二、陳述：
    緣訴外人蔡進雄於民國八十七年八月十三日向朝欽實業股份有限公司( 下稱：朝
    欽公司 )以附條件買賣分期付款方式購買車號Ｅ三〡四九三六號自用小客車一輛
    ，並由上訴人乙○○與訴外人劉呂璠璵擔任連帶保證人，且共同簽發票面金額新
    臺幣( 下同 )七十一萬五千零八十八元、發票日八十七年八月十五日、利息按年
    息百分之十一點九三計算之本票一紙交予朝欽公司，嗣朝欽公司則將該筆債權移
    轉予上訴人，及背書轉讓該紙本票予上訴人，迄至八十八年五月十五日因訴外人
    蔡進雄並未依約付款，經上訴人提示該紙本票，僅獲償部分金額，尚餘五十一萬
    八千元未獲付款，乃據上訴人提出該紙本票，聲請  鈞院裁定就上開金額及依約
    定計算之利息准許強制執行，詎被上訴人竟於收受  鈞院准許上訴人對其聲請強
    制執行之裁定後，否認其有簽發該紙本票，且提起本訴，原審未就被上訴人所陳
    述之內容翔實核對筆跡，僅憑被上訴人片面之詞即遽予採信，顯非適法，是本件
    被上訴人既為買賣契約之連帶保證人，且買賣價款復未清償，系爭本票債權確屬
    存在，被上訴人自應負責清償。
三、證據：提出身份證影本黏貼紙影本一紙、授權書影本一紙、本票影本一紙、買賣
    契約書影本一紙為證。
乙、被上訴人方面：
  被上訴人未於言詞辯論期日到場，惟據其前到庭之陳述略稱：
  一、聲明：駁回上訴。
  二、陳述：除與原審判決書所載者相同茲予引用外，補稱：
            其確不認識蔡進雄及劉呂璠璵，且從未簽發該紙本票。
  三、證據：援用原審之立證方法。
    理      由
一、本件被上訴人，未於言詞辯論期日到場，核無民事訴訟法第三百八十六條所列各
    款之情形，爰依上訴人聲請，由其一造辯論而為判決，合先敘明。
二、本件被上訴人起訴主張上訴人持有以被上訴人名義共同簽發票面金額七十一萬五
    千零八十八元、發票日八十七年八月十五日、利息按年息百分之十一點九三計算
    之本票一紙，上訴人就其中五十一萬八千元部分，持向本院聲請強制執行之裁定
    ，經本院以八十八年度票字第一九一七二號裁定准予強制執行，惟該紙本票並非
    被上訴人所簽發，印章及簽名均非真正，顯係他人偽造，被上訴人不應負擔系爭
    本票債務，為此提起訴訟請求確認上訴人持有被上訴人及訴外人蔡進雄、劉呂潘
    璵所共同簽發之該紙本票，其中五十一萬八千元之票據債權，對被上訴人不存在
    等語。
三、上訴人則以其持有該紙本票係因訴外人蔡進雄於八十七年八月十三日向朝欽公司
    以附條件買賣分期付款方式購買車號Ｅ三〡四九三六號自用小客車一輛，而由上
    訴人乙○○與訴外人劉呂璠璵擔任連帶保證人，並共同簽發該紙本票交予朝欽公
    司作為擔保，嗣朝欽公司則將該筆債權移轉予上訴人，及背書轉讓該紙本票予上
    訴人，迄至八十八年五月十五日因訴外人蔡進雄並未依約付款，經上訴人提示該
    紙本票，僅獲償部分金額，尚餘五十一萬八千元未獲付款，乃據上訴人提出該紙
    本票，聲請本院裁定就上開金額及依約定計算之利息准許強制執行，詎被上訴人
    竟於收受本院准許上訴人對其聲請強制執行之裁定後，否認其有簽發該紙本票，
    且提起本訴，原審未就被上訴人所陳述之內容翔實核對筆跡，僅憑被上訴人片面
    之詞即遽予採信，顯非適法，是本件被上訴人既為買賣契約之連帶保證人，且買
    賣價款復未清償，系爭本票債權確屬存在，被上訴人自應負責清償等語置辯。
四、按本票本身是否真實，即是否為發票人所作成，應由執票人負證明之責，對執票
    人提起確認本票係偽造或本票債權不存在之訴者，應由執票人就本票為真正之事
    實，先負舉證責任( 最高法院六十五年第六次民庭庭推總會議決議參閱 )。經查
    兩造間對上訴人持有前開以被上訴人名義及訴外人蔡進雄、劉呂璠璵共同簽發票
    面金額七十一萬五千零八十八元、發票日八十七年八月十五日、利息按年息百分
    之十一點九三計算之本票一紙，經上訴人提示僅獲償部分，尚餘五十一萬八千元
    未獲付款等情俱不爭執，並有被上訴人提出本院八十八年票字第一九一七二號本
    票准許強制執行裁定影本一紙附卷可稽，及上訴人提出本票影本一紙附卷可查，
    自堪信為真實。雖被上訴人辯稱該紙本票並非其所簽發，印章及簽名均非真正，
    顯係他人偽造云云，惟查，系爭本票經本院送往內政部警政署刑事警察局鑑定是
    否與被上訴人平日書寫筆跡相符，則經該局鑑驗本票上被上訴人「乙○○」簽名
    、地址筆跡與被上訴人當庭書寫筆跡相符，有內政部警政署刑事警察局八十九年
    三月四日刑鑑字第二五五四九號鑑驗通知書一紙附卷可稽，則被上訴人陳稱其並
    未簽發該紙本票，即非無疑，且上訴人主張因訴外人蔡進雄於八十七年八月十三
    日向朝欽公司以附條件買賣分期付款方式購買車號Ｅ三〡四九三六號自用小客車
    一輛時，乃由上訴人及訴外人劉呂璠璵共同簽發該紙本票交予朝欽公司作為擔保
    ，並由上訴人乙○○及訴外人劉呂璠璵擔任該買賣契約之連帶保證人等情，業據
    上訴人提出買賣契約書、身份證影本黏貼紙、授權書及本票影本各一紙附卷可稽
    ，並經證人即承辦本件汽車貸款業務之詹義明到庭結證：其於辦理蔡進雄購車貸
    款手續時，曾親自與連帶保證人劉呂璠璵接洽，並依買受人蔡進雄指示親到被上
    訴人乙○○住處辦理對保手續，嗣被上訴人則在買賣契約書上連帶保證人處及系
    爭本票發票人處親自簽名，而被上訴人係因其父親認識蔡進雄之父親始願擔任本
    件汽車買賣之連帶保證人等語明確，復為被上訴人所不否認，足見上訴人主張被
    上訴人確有簽發系爭本票，堪信為真實，是被上訴人既應就上開購車貸款債務連
    帶負責，系爭本票債權確屬存在，應堪認定。
五、綜上所述，上訴人抗辯系爭本票債權確屬存在等情可採，被上訴人請求確認系爭
    本票債權不存在為無理由，不應准許，應予駁回。原審判決確認上訴人持有系爭
    本票之債權不存在，自有未洽。上訴意旨指摘原判決不當，求予廢棄改判，為有
    理由，自應由本院予以廢棄改判如主文第二項所示。
據上論結，本件上訴為有理由，依民事訴訟法第四百三十六條之一第三項、第四百五
十條、第三百八十五條第一項前段、第七十八條，判決如主文。
中      華      民      國    八十九    年      六      月     二十三   日
                              民事第二庭審判長法  官  丁蓓蓓
                                              法  官  曾部倫
                                              法  官  王佳惠
右正本證明與原本無異
不得上訴
中      華      民      國    八十九    年      六      月     二十九   日
                                              書記官  林碧華


司法院資訊處製作；財團法人民間司法改革基金會備份。
